臺灣新北地方法院刑事判決　　　　　　　110年度訴字第473號
公　訴　人　臺灣新北地方檢察署檢察官
被　　　告　李華庭


指定辯護人　本院公設辯護人彭宏東
上列被告因違反毒品危害防制條例案件，經檢察官提起公訴（10
9年度偵字第44980號），本院判決如下：
    主  文
李華庭犯販賣第三級毒品未遂罪，處有期徒刑壹年拾月；扣案如
附表編號一、三所示之物均沒收。
    事  實
一、李華庭知悉4-甲基甲基卡西酮、甲基-N,N-二甲基卡西酮係
    毒品危害防制條例第2條第2項第3款所列管之第三級毒品，
    依法不得販賣，竟意圖營利，基於販賣第三級毒品之犯意，
    於民國109年11月23日18時21分許，使用白色IPHONE手機（
    IMEI碼：000000000000000號，MEID碼：00000000000000號
    ）連接網路網路後，使用暱稱「市長。柯文哲」在通訊軟體
    「微信」（WeChat）發送內容為「柯p上班囉（愛心圖案）
    」之販賣毒品訊息，嗣員警羅陳俊毅於同日稍晚執行網路巡
    邏時發現上開訊息，即佯裝買家與李華庭聯繫，雙方協議以
    新臺幣（下同）4,500元之價格，出售含有第三級毒品4-甲
    基甲基卡西酮、甲基-N,N-二甲基卡西酮之毒品咖啡包10包
    ，並約定於同日21時28分許在新北市樹林區中正路220巷巷
    口處進行交易，李華庭於約定時間駕駛車輛前往上揭地點，
    將毒品咖啡包10包交付予羅陳俊毅並收取現金4,500元，羅
    陳俊毅確認無誤後即表明身分當場將李華庭逮捕而未遂，為
    警扣得如附表所示之物，始悉上情。
二、案經新北市政府警察局新莊分局（下稱新莊分局）報請臺灣
    新北地方檢察署檢察官偵查起訴。
    理  由
一、證據能力：
    按被告以外之人於審判外之言詞或書面陳述，除法律有規定
    者外，不得作為證據。又被告以外之人於審判外之陳述，雖
    不符合同法第159條之1至第159條之4之規定，但經當事人於
    審判程序同意作為證據，法院審酌該言詞陳述或書面陳述作
    成時之情況，認為適當者，亦得為證據；當事人、代理人或
    辯護人於法院調查證據時，知有第159條第1項不得為證據之
    情形，而未於言詞辯論終結前聲明異議者，視為有前項之同
    意，刑事訴訟法第159條第1項、第159條之5分別定有明文。
    本判決以下引用被告以外之人於審判外之陳述，雖屬傳聞證
    據，然公訴人、被告李華庭及辯護人於本院審理時均表示同
    意有證據能力（見本院卷第88頁），本院審酌該等證據作成
    時之情況，並無違法不當及證明力明顯過低之瑕疵，以之作
    為證據應屬適當，依刑事訴訟法第159條之5第1項之規定，
    認前揭證據資料均有證據能力。至本判決以下所引用之非供
    述證據，並無證據證明係公務員違背法定程序所取得，且與
    本案待證事實具有自然之關聯性，復經本院於審判期日依法
    踐行調查證據程序，故以之作為本案證據並無不當，均有證
    據能力，自得採為本案認定被告犯罪事實之基礎。
二、認定犯罪事實所憑之證據及理由：
  ㈠上開犯罪事實，業據被告於警詢、偵訊、本院準備程序及審
    理時均坦承不諱（見偵卷第18至22頁、第71至72頁，本院卷
    第60頁、第87頁），核與證人即員警羅陳俊毅於偵訊之證述
    相符（見偵卷第87至89頁），並有新莊分局光華派出所警員
    羅陳俊毅109年11月25日職務報告、新莊分局光華派出所109
    年11月25日搜索扣押筆錄暨搜索扣押物品目錄表、被告與員
    警之通訊軟體對話譯文、被告使用通訊軟體傳送販毒訊息、
    被告通訊軟體之帳號、警方與被告對話訊息之翻拍照片各1
    份、被告於109年11月25日在交易地點新北市樹林區中正路
    220巷口為警逮捕及扣案毒品之照片共8張、內政部警政署刑
    事警察局109年12月30日刑鑑字第1098028329號鑑定書1份（
    下稱刑警局鑑定書）附卷可參（見偵卷第25至26頁、第27至
    31頁、第37至38頁、第39至42頁、第43至46頁、第109至110
    頁），足認被告之自白與事實相符，堪予採信。
  ㈡又買賣第三級毒品係我國所禁止之犯罪行為，此為國人所知
    悉，而按我國查緝販賣第三級毒品執法甚嚴，對於販賣毒品
    者尤科以重度刑責，又販賣毒品既係違法行為，當非可公然
    為之，亦無公定價格，且容易分裝並增減份量，而每次買賣
    之價量，可能隨時依雙方關係深淺、資力、需求量及對行情
    之認知、來源是否充裕、查緝是否嚴謹、購買者被查獲時供
    述購買對象之可能風險之評估等情形，而異其標準，非可一
    概而論，然販賣之人從價差或量差中牟利之方式雖異，其意
    圖營利之販賣行為則同一。經查，本件被告於警詢時陳稱：
    伊係以每包300元販入扣案之毒品咖啡包等語（見偵卷第22
    頁），而本件被告販出之價格為每包450元（計算式：4,500
    ÷10＝450），足見被告確有販售毒品咖啡包以賺取每包150
    元差價（計算式：450－300＝150）、獲得利益之犯意，則
    被告主觀上具有營利意圖，至為灼然。綜上所述，本件事證
    已臻明確，被告販賣第三級毒品未遂之犯行，洵堪認定，應
    依法論科。
三、論罪科刑：
  ㈠按刑事偵查技術上所謂之「釣魚偵查」，係指對於原已犯罪
    或具有犯罪故意之人，以設計引誘之方式，使其暴露犯罪事
    證，而加以逮捕或偵辦而言，此乃純屬偵查犯罪技巧之範疇
    ，並未違反憲法對於基本人權之保障，且於公共利益之維護
    有其必要性。警方為求破案，授意執勤員警佯裝購毒而與毒
    販聯繫，經毒販允諾，依約攜帶毒品交付予佯裝購毒之人，
    旋為埋伏員警當場查獲者，於此誘捕偵查案件，販毒者雖有
    販毒之故意，且依約攜帶毒品前往交付，並已著手實施販毒
    之行為，然因係受警員引誘偽稱欲購買毒品，警員原無買受
    毒品之意思，其虛與買賣毒品，意在辦案，以求人贓俱獲，
    伺機逮捕，實際上不能真正完成買賣毒品之行為，而應僅論
    以販賣毒品未遂罪（最高法院93年度台上字第1159號判決、
    100年度台上字第4498號判決、85年度第4次刑庭會議決議意
    旨參照）。本件被告以「微信」與偽為買家之員警談妥交易
    內容後，即攜帶毒品咖啡包至約定地點，欲販予佯裝購毒之
    員警並收取價金，嗣經警表明身分而遭查獲，則被告既已著
    手實施販賣毒品行為，因員警欠缺購買真意而不遂，應屬未
    遂犯，是核被告所為，係犯毒品危害防制條例第4條第6項、
    第3項販賣第三級毒品未遂罪。其於販賣前，意圖販賣而持
    有第三級毒品之低度行為，應為其販賣之高度行為所吸收，
    不另論罪。
  ㈡刑之加重、減輕：
  ⒈按毒品危害防制條例第17條第2項規定：「犯第4條至第8條
    之罪於偵查及歷次審判中均自白者，減輕其刑」。經查，被
    告於警詢、偵查及本院審理時均自白上開販賣第三級毒品未
    遂之犯行，業如前述，應依毒品危害防制條例第17條第2項
    規定減輕其刑。
  ⒉被告已著手販賣第三級毒品，然因員警實施誘捕偵查而不遂
    ，為未遂犯，應依刑法第25條第2項規定，按既遂犯之刑度
    減輕其刑，並依法遞減之。
  ⒊被告雖於警詢、偵訊時陳稱：伊毒品來源為綽號「阿香」之
    人等語（見偵卷第21頁、第71頁），員警依照被告之供述循
    線追查，惟被告所述與「阿香」交易毒品之地點並無監視器
    ，且查無相關購買毒品之交易紀錄，故未能查獲到案乙節，
    有新莊分局110年9月2日新北警莊刑字第1104040639號函及
    警員李子浩職務報告各1份在卷可稽（見本院卷第73至75頁
    ），足見並未因此查獲其他正犯或共犯，自無毒品危害防制
    條例第17條第1項之適用，附此敘明。
  ㈢爰以行為人之責任為基礎，審酌被告正值青年，不思以正當
    途徑獲取財物，明知毒品危害身心甚劇，且一經成癮，甚且
    影響社會治安，危害深遠，竟無視政府制定毒品危害防制條
    例杜絕毒品犯罪之禁令，販賣第三級毒品欲藉以牟利，助長
    施用毒品之行為，間接危害社會、國家，所為實屬不該，然
    考量本件未生販賣毒品之結果即遭查獲，且所圖獲利非高，
    兼衡其前科素行、犯罪動機、目的、手段、情節，自陳高職
    肄業之智識程度、勉持之經濟、生活狀況（見偵卷第17頁之
    受詢問人欄位），辯護人具狀表示被告雖未婚、無子女需扶
    養，然因父母年事已高、身體狀況不佳，且尚有胞妹就學中
    ，彼等均無謀生能力，需由被告幫忙家計，被告目前擔任電
    焊技術工、月薪30,000至40,000元而有正當工作（見本院卷
    第99頁），及被告犯罪後始終坦承犯行之態度等一切情狀，
    量處如主文欄所示之刑，以資警惕。
四、沒收部分：
  ㈠按毒品危害防制條例第18條第1項後段規定查獲之第三、四
    級毒品，無正當理由而擅自持有者，沒入銷燬之；此應沒入
    銷燬之毒品，專指查獲施用或持有（未成罪）之第三、四級
    毒品而言；倘屬同條例相關法條明文規定處罰之犯罪行為，
    即非該條項應依行政程序沒入銷燬之範圍；再同條例對於查
    獲之製造、運輸、販賣、意圖販賣而持有、以非法方法使人
    施用、引誘他人施用及轉讓、持有一定數量以上第三、四級
    毒品之沒收，並無特別規定，如其行為已構成犯罪，則該毒
    品即屬不受法律保護之違禁物，應回歸刑法之適用（最高法
    院98年度台上字第2889號、99年度台上字第2733號判決意旨
    參照）。查扣案如附表編號一、二之毒品咖啡包共53包經送
    驗結果，含有4-甲基甲基卡西酮、甲基-N,N-二甲基卡西酮
    成分乙情，有前開刑警局鑑定書1份附卷可參（見偵卷第109
    頁），而附表編號一之毒品咖啡包10包為本件被告販賣未遂
    之毒品，附表編號二之毒品咖啡包43包則為被告欲自行施用
    之毒品，業據被告供承在卷（見本院卷第60頁），是附表編
    號一之毒品咖啡包10包為為被告本件販賣毒品未遂行為所持
    毒品，應依刑法第38條第1項前段規定宣告沒收，盛裝上開
    毒品之包裝袋，均因包覆毒品留有毒品殘渣，難以完全析離
    ，應整體視為毒品之一部，併予宣告沒收；已鑑驗用罄部分
    ，因已滅失，不再為沒收之諭知。至附表編號二之毒品咖啡
    包43包，與本案無涉，無從予以沒收。
  ㈡按犯第4條至第9條、第12條、第13條或第14條第1項、第2項
    之罪者，其供犯罪所用之物，不問屬於犯罪行為人與否，均
    沒收之，毒品危害防制條例第19條第1項定有明文。查本件
    扣案如附表編號三、四所示之手機，被告於本院準備程序陳
    稱：白色IPHONE是用來與喬裝買家的員警聯絡販毒事宜，紅
    色IHPONE與本案無關等語（見本院卷第60頁），足見如附表
    編號三所示之手機1支，係被告犯本案所用之物，應依毒品
    危害防制條例第19條第1項規定宣告沒收，至如附表編號四
    所示之手機，則無證據顯示與本案有關，爰不予沒收。
據上論斷，應依刑事訴訟法第299條第1項前段，毒品危害防制條
例第4條第6項、第3項、第17條第2項、第19條第1項，刑法第11
條、第25條第2項、第38條第1項，判決如主文。
本案經檢察官余怡寬偵查起訴，由檢察官丁維志、王家春到庭執
行公訴。
中    華    民    國   110    年    10    月    21    日
                  刑事第十七庭  審判長法  官  劉凱寧
                                      法  官  黃俊雯
                                      法  官  趙悅伶
上列正本證明與原本無異。
如不服本判決，應於判決送達後20日內敘明上訴理由，向本院提
出上訴狀 (應附繕本) ，上訴於臺灣高等法院。其未敘述上訴理
由者，應於上訴期間屆滿後20日內向本院補提理由書「切勿逕送
上級法院」。
                                      書記官  許怡芬
中    華    民    國   110    年    10    月    21    日
附錄論罪科刑之法條：
毒品危害防制條例第4條
製造、運輸、販賣第一級毒品者，處死刑或無期徒刑；處無期徒
刑者，得併科新臺幣3千萬元以下罰金。
製造、運輸、販賣第二級毒品者，處無期徒刑或10年以上有期徒
刑，得併科新臺幣1千5百萬元以下罰金。
製造、運輸、販賣第三級毒品者，處7年以上有期徒刑，得併科
新臺幣1千萬元以下罰金。
製造、運輸、販賣第四級毒品者，處5年以上12年以下有期徒刑
，得併科新臺幣5百萬元以下罰金。
製造、運輸、販賣專供製造或施用毒品之器具者，處1年以上7年
以下有期徒刑，得併科新臺幣1百50萬元以下罰金。
前五項之未遂犯罰之。
 附表：
┌─┬─────────────────┬─────┐
│編│扣案物名稱、數量                  │是否沒收  │
│號│                                  │          │
├─┼─────────────────┼─────┤
│一│含有第三級毒品4-甲基甲基卡西酮、甲│應予沒收  │
│  │基-N,N-二甲基卡西酮之毒品咖啡包10 │          │
│  │包（毛重合計88公克）              │          │
│  │                                  │          │
├─┼─────────────────┼─────┤
│二│含有第三級毒品4-甲基甲基卡西酮、甲│不予沒收  │
│  │基-N,N-二甲基卡西酮之毒品咖啡包43 │          │
│  │包（於被告駕駛車輛內查獲，毛重合計│          │
│  │382公克）                         │          │
├─┼─────────────────┼─────┤
│三│白色IPHONE手機1支（IMEI碼：0000000│應予沒收  │
│  │00000000號，MEID碼：00000000000000│          │
│  │號）                              │          │
├─┼─────────────────┼─────┤
│四│紅色IPHONE手機1支（IMEI碼：0000000│不予沒收  │
│  │00000000號，MEID碼：00000000000000│          │
│  │4號）                             │          │
└─┴─────────────────┴─────┘